【裁判字號】    88,訴,548
【裁判日期】    900606
【裁判案由】    業務過失致死等
【裁判全文】
臺灣新竹地方法院刑事判決                          八十八年度訴字第五四八號
    公  訴  人  臺灣新竹地方法院檢察署檢察官
    被      告  甲○○
                乙○○
右列被告因過失致死等案件，經檢察官提起公訴（八十八年度偵字第七三六三號），
本院判決如左：
    主      文
甲○○從事業務之人，因業務上之過失致人於死，處有期徒刑伍月，如易科罰金以參
佰元折算壹日，緩刑參年。
乙○○無罪。
    事      實
一、甲○○係大順開發實業有限公司（下稱大順公司）大貨車司機，為從事駕駛業務
    之人。緣坐落新竹縣湖口鄉○○路○段二八九巷「綠園山莊」（即湖口和興勞工
    住宅社區）開發興建案，係由美都建設股份有限公司（下稱美都公司）規劃、營
    造，並將雜項執照工程委託歐鄉營造股份有限公司（下稱歐鄉公司）承攬，歐鄉
    公司再將所承攬包括基地道路、水溝、擋土牆等部分工程，轉包予中晟工程有限
    公司（下稱中晟公司）施作，並另將搬運廢石、土壤等工作轉包予大順開發實業
    有限公司（下稱大順公司）。於民國（下同）八十八年一月二十八日上午八時五
    分許，中晟公司所僱用之挖土機司機候孝文在前揭綠園山莊工地進行挖取卵石工
    作，並由甲○○駕駛車號ＲＤ─九七二號大貨車至土石堆置處，欲將所挖取之卵
    石堆放至卡車上時，甲○○本應注意汽車倒車時，應顯示倒車燈光或手勢後，謹
    慎緩慢後倒，並應注意其他車輛及行人，且大型汽車須派人在車後指引，如無人
    在車後指引時，應先測明車後有足夠之地位，並促使行人及車輛避讓，以避免發
    生危險事故，而依當時情形，又無不能注意之情事，竟疏於注意上開義務，未注
    意後方人車動態即貿然倒車，適有中晟公司所僱之勞工張松熙在前開工地內從事
    卵石堆砌工作，亦疏未注意前方動態走至卵石堆欲與候孝文談話，而遭甲○○所
    駕大貨車倒車撞及，導致張松熙受有頭顱鈍力損傷、胸部骨折併內出血之傷害而
    當場死亡。
二、案經臺灣新竹地方法院檢察署檢察官相驗後自動檢舉偵查起訴。
    理      由
甲、有罪部分：
一、右揭事實，業據被告甲○○於本院審理時坦承不諱，核與證人即現場挖土機司機
    候孝文於警、偵訊所述情節相符，並有現場照片二幀及台灣省勞工處北區勞工檢
    查所（下稱北區勞工檢查所）職業災害檢查報告書一份附卷可稽。按「汽車倒車
    時，應依左列規定：：：二、應顯示倒車燈光或手勢後，謹慎緩慢後倒，並應注
    意其他車輛及行人。三、大型汽車須派人在車後指引，如無人在車後指引時，應
    先測明車後有足夠之地位，並促使行人及車輛避讓。」，道路交通安全規則第一
    百十條第二款、第三款定有明文。被告甲○○於事實欄所載之時地，駕駛車號Ｒ
    Ｄ─九七二號大貨車倒車，自應注意上述道路交通安全規則之規定，且依當時情
    形，並無不能注意之情事，竟疏未注意後方行人並促使行人避讓即貿然倒車，致
    撞擊車後之被害人張松熙，被告甲○○自有過失甚明。另被害人確因本件車禍受
    有頭顱鈍力損傷、胸部骨折併內出血之傷害而當場死亡，亦經台灣新竹地方法院
    檢察署檢官督同檢驗員相驗屬實，製有勘驗筆錄、相驗屍體證明書、驗斷書各一
    紙在卷足憑。是認被告之過失行為與被害人張松熙之死亡結果間，具有相當因果
    關係，事證明確，被告犯行，足堪認定。
二、核被告被告甲○○所為，係犯刑法第二百七十六條第二項業務過失致人於死罪。
    爰審酌被告甲○○之品性、生活狀況、智識程度、犯罪所生之損害，及犯罪後坦
    承犯行態度良好，又已與被害人家屬達成和解等一切情狀，量處如主文所示之刑
    ，並諭知易科罰金之折算標準，以示懲儆。又被告甲○○於行為後，刑法第四十
    一條業於九十年一月四日修正為「犯最重本刑為五年以下有期徒刑以下之刑之罪
    ，而受六月以下有期徒刑或拘役之宣告，因身體、教育、職業、家庭之關係或其
    他正當事由，執行顯有困難者，得以一元以上三元以下折算一日，易科罰金。但
    確因不執行所宣告之刑，難收矯正之效或難以維持法秩序者，不在此限。」、「
    併合處罰之數罪，均有前項情形，其應執行之刑逾六月者，亦同。」並於同年月
    十日公佈施行，於同年月十二日生效，茲比較新舊法之規定，以變更後之新法對
    被告有利，依刑法第二條第一項前段之規定，自應適用裁判時之新法，附此敘明
    。末查被告甲○○前未曾受有期徒刑以上刑之宣告，有臺灣高等法院被告全國前
    案紀錄表及臺灣新竹地方法院檢察署刑案資料查註紀錄表各一份在卷可稽，因一
    時疏忽致罹刑章，經此次偵、審程序後，應能知所警惕，而無再犯之虞，本院認
    為前開對其所宣告之刑，以暫不執行為適當，爰併予宣告緩刑三年，以啟自新。
乙、無罪部分：
一、公訴意旨另以：被告乙○○係歐鄉公司負責人，其明知對於防止採石、搬運等作
    業場所中所引起之危害，應設置有符合標準之必要安全措施，以防止危險發生，
    竟未設置，致被害人死亡。因認被告乙○○係違反勞工安全衛生法第五條第一項
    第四款之規定，致生同法第二十八條第二項第一款之結果，應依同法第三十一條
    第一項之規定處斷等語。
二、按犯罪事實應依證據認定之，無證據不得推定其犯罪事實，刑事訴訟法第一百五
    十四條定有明文。本件公訴人認被告乙○○涉有前開罪嫌，無非以被告乙○○為
    歐鄉公司及本件建築工地之實際負責人，對於工地整體安全設施之設置應盡相當
    注意義務，然本件工地對於車輛進出，並未設置適當標示、柵欄或由專人指揮管
    制等措施，因認被告乙○○有違反勞工安全衛生法第五條第一項第四款之規定為
    其論據。訊據被告乙○○堅決否認有前開犯行，辯稱：歐鄉公司向美都公司承攬
    上開工程後，將基地道路、水溝、擋土牆等部分工程，轉包予中晟公司施作，車
    禍時工地還在整地，尚未開工，伊不是現場負責人，不應由伊負責等語。
三、經查，前開「綠園山莊」開發興建案，係由歐鄉公司向美都公司承攬後，將承攬
    包括基地道路、水溝、擋土牆等部分工程，轉包予中晟公司施作，有工程合約書
    二份附卷可稽。又被害人張松熙受僱於中晟公司，被告甲○○則受僱於轉承包歐
    鄉公司搬運廢石、土壤等工作之大順公司，且歐鄉公司在前揭「綠園山莊」工地
    ，派有經理陳啟松為現場負責人，許國榮為勞工安全衛生業務主管等情，業據證
    人陳啟松及許國榮在偵查中證述明確，並有報告書一份附卷可稽，參以前揭歐鄉
    公司與中晟公司之工程合約書，簽約甲方（即歐鄉公司）負責人雖為乙○○，然
    代理簽約人為陳啟松，益徵證人陳啟松、許國榮上開證詞屬實，被告乙○○並非
    本件建築工地之實際負責人應可認定。又本件事故發生後，經北區勞工檢查所進
    行職業災害檢查，認本件業主為美都公司，歐鄉公司為事業單位，中晟公司為承
    攬人，大順公司為關係事業單位，罹災者為中晟公司僱用之勞工，應以中晟公司
    為雇主，歐鄉公司係違反勞工安全衛生法第十七條第一項：「事業單位以其事業
    之一部分交付承攬時，應於事前告知該承攬人有關工作環境、危害因素暨本法及
    有關安全衛生規定應採取之措施」之規定，有職業災害檢查報告書一份附卷可稽
    。是本件歐鄉公司已將案發時「綠園山莊」工地現場進行之基地道路工程轉包予
    中晟公司，被害人張松熙為中晟公司僱用之勞工，則歐鄉公司為原事業單位，並
    非被害人之雇主，被告乙○○縱為歐鄉公司之負責人，仍不得以勞工安全衛生法
    第三十一條第一項之罪相繩。另本件工程既已由中晟公司承包施作，現場歐鄉公
    司派有陳啟松負責，另由許國榮為勞工安全衛生業務主管，另中晟公司亦有余丁
    山為現場負責人，業據證人余丁山於偵查中證述在卷，足見被告乙○○亦未負責
    現場施作進行之監督，難認其於本件事故之發生有何應注意，能注意而不注意之
    情事，是亦不得以承包商前開現場施作過程之疏失，逕認被告乙○○涉有刑法業
    務過失致人於死犯行。此外，復查無其他積極證據足資證明被告乙○○有何不法
    犯行，揆諸前揭規定，自應為無罪之判決。
據上論斷，應依刑事訴訟法第二百九十九條第一項前段、第三百零一條第一項，刑法
第二百七十六條第二項、第四十一條第一項前段、第二條第一項前段、第七十四條第
一款，罰金罰鍰提高標準條例第一條前段、第二條，判決如主文。
本案經檢察官林鳳師到庭執行職務。
中    華    民    國        九十       年       六      月      六      日
                                臺灣新竹地方法院刑事第二庭
                                    法  官  楊  明  箴
右正本證明與原本無異。
如不服本判決，應於判決送達後十日內向本院提出上訴狀( 應附繕本 )，上訴於
臺灣高等法院。
                                    書記官  陳  進  楷
中    華    民    國        九十       年       六      月      十四    日
附錄本案論罪科刑法條
刑法第二百七十六條第二項：
二、從事業務之人，因業務上之過失犯前項之罪者，處五年以下有期徒刑或拘役，得
    併科三千元以下罰金。


司法院資訊處製作；財團法人民間司法改革基金會備份。
